臺灣高雄地方法院民事判決　　　　　　　　　　　　九十三年度訴字第二四七九號
　　原　　　告　　辛○○
　　訴訟代理人　　甲○○
　　被　　　告　　乙○○
　　被　　　告　　戊○○
　　　　　　　　　丁○○
　　　　　　　　　己○○
　　被告兼右一人　丙○○
　　之訴訟代理人
當事人間清償債務事件，言詞辯論終結，判決如下：
    主    文
被告乙○○應給付原告新台幣參拾柒萬捌仟壹佰壹拾肆元，及自民國九十三年一月三
十一日到清償日止，按年息百分之五計算之利息。
被告戊○○應給付原告新台幣參拾柒萬捌仟壹佰參拾玖元，及自民國九十二年三月三
十一日到清償日止，按年息百分之五計算之利息。
被告丁○○應給付原告新台幣參拾參萬柒仟伍佰壹拾肆元，及自民國九十四年一月二
十六日起到清償日止，按年息百分之五計算之利息。
被告己○○應給付原告新台幣參拾參萬貳仟零玖拾柒元，及自民國九十四年一月二十
六日起到清償日止，按年息百分之五計算之利息。
被告丙○○應給付原告新台幣參拾萬零參佰柒拾肆元，及自民國九十四年一月二十六
日起到清償日止，按年息百分之五計算之利息。
訴訟費用之負擔如附表一所示。
本判決第一項、第三項、第四項、第五項，於原告各以新台幣壹拾陸萬元，分別為被
告乙○○、丁○○、己○○、丙○○供擔保後，得假執行。
    事實及理由
一、本件訴訟，被告戊○○、丁○○、己○○雖未
    法第五十三條第二款、同法第二十條前段規定，本院就本件訴訟應有管轄權。又
    本件被告戊○○經合法通知，未於言詞辯論期日到場；另被告乙○○、丁○○未
    於最後言詞辯論期日到場，核均無民事訴訟法第三百八十六條所列各款情形，爰
    依原告之聲請，由其一造辯論而為判決。
二、原告方面：
１、原告與被告乙○○、戊○○、丁○○、己○○、丙○○，及壬○○、癸○○、庚○○，為訴外人翁黃雪吟（
    九年七月三日過逝）之概括繼承人。因翁黃雪吟前向訴外人高雄縣鳳山市農會（
    下簡稱：鳳山市農會）借款新台幣（下同）九百萬元（日期分別為八十八年五月
    二十一日、同年八月十一日、同年十月七日、同年十一月二十六日）後，未如期
    清償，經鈞院以九十一年重訴字第一○九七號判決，原告辛○○與被告乙○○、
    戊○○、丁○○、己○○、丙○○，及壬○○、癸○○、庚○○，應連帶給付高
    雄縣鳳山市農會九百萬暨利息、違約金債務確定。嗣鳳山農會持上開確定判決強
    制執行（本院九十二年執字第二九○九九號），扣押拍賣原告之股票後，於九十
    二年十二月三十日受償二百二十六萬八千八百三十二元。
２、爰因被告乙○○、戊○○、丁○○、己○○、丙○○為翁黃雪吟之子女，應繼分
    為六分之一。而原告與壬○○、癸○○、庚○○則代位母親黃翁錦秀（於七十年
    十一月二十一日過逝；為翁黃雪吟之女）應繼分繼承，故壬○○、癸○○、庚○○之應繼分各為二十四分之一，故就上開二百二十六萬八千八百三十二元，應由
    被告乙○○、戊○○、丁○○、己○○、丙○○每人各負擔三十七萬八千一百三
    十九元。唯因被告丙○○亦已清償鳳山市農會一百八十六萬六千三百六十二元，
    被告乙○○清償農會六百一十元，被告己○○、丁○○對第三人欣亞數位股份有
    限公司（下簡稱：欣亞公司）之租金債權，自九十二年十月起，亦由鳳山市農會
    收取（被告己○○之每月租金為六萬五千元；另被告丁○○自九十二年十月起到
    九十三年一月止每月之租金為六萬五千元，九十三年二月後每月為五萬五千元）
    。為此，扣除「前揭被告丙○○、乙○○、丁○○、己○○所清償之款項中，原
    告應依應繼分負擔之部分」後，爰依民法第二百八十一條規定，請求判決被告乙○○、戊○○、丁○○、己○○、丙○○應分別給付原告如主文所示之金額及利
    息（註：壬○○、癸○○、庚○○，均另與原告達成訴訟上和解。又原告因鳳山
    市農會於九十四年二月份仍有自欣亞公司取收租金，而減縮對被告己○○、丁○○之訴之聲明，均併此敘明），原告並願供擔保，請准對被告乙○○、丁○○、
    己○○、丙○○宣告假執行。
三、被告乙○○：原告所提之繼承系統表及每人之應繼分，均屬正確，但我沒有錢還
    原告。至於九十二年八月二十七日鳳山市農會受償之一百七十五萬四千一百六十
    九元中，是否有六百一十元是我的，我並不清楚。
四、被告己○○：原告所提之繼承系統表及每人之應繼分，均屬正確，但鳳山市農會
    亦有自被告己○○處受償，亦即第三人欣亞公司應付予被告之房租，自九十二年
    十月六日起迄今，固定由鳳山市農會按月扣取六萬五千元。至今鳳山市農會所收
    取之租金，已超過系爭債務依被告之應繼分比例計算後，被告所應分擔之金額，
    被告主張以此與原告之請求，兩相抵銷，所以原告不應再向被告請求。為此，請
    求判決原告之訴駁回。
五、被告丙○○：原告所提之繼承系統表及每人之應繼分，均屬為正確，但鳳山市農
    會在九十二年八月二十七日收取被告之存款一百七十五萬三千五百五十九元（第
    一銀行存款），及在九十三年二月二十六日收取一十一萬二千八百零三元（股票
    ）。為此，請求判決原告之訴駁回。
六、被告丁○○：未於最後言詞辯論期日到場，其於前言詞辯論期日之聲明及陳述則
    為：原告所提之繼承系統表及每人之應繼分為正確，但我也有被農會扣錢，請求
    判決原告之訴駁回。
七、被告戊○○：未於言詞辯論期日到場，亦未提出書狀作何聲明或陳述。
八、得心證之理由：
１、按民法第一千一百五十三條規定：「繼承人對於被繼承人之債務，負連帶責任。
    」、「繼承人相互間對於被繼承人之債務，除另有約定外，按其應繼分比例負擔
    之。」，又同法第二百八十一條規定：「連帶債務人中之一人，因清償、、、，
    致他債務人同免責任者，得向他債務人請求償還各自分擔之部分，並自免責時起
    之利息。」。
２、經查，原告主張翁黃雪吟前向高雄縣鳳山市農會借款九百萬元，未如期清償，過
    逝後，繼承人被告乙○○、戊○○、丁○○、己○○、丙○○為翁黃雪吟之子女
    ，應繼分各為六分之一。而原告與壬○○、癸○○、庚○○代位繼承，應繼分各
    為二十四分之一。為此，本院九十一年重訴字第一○九七號判決兩造應連帶給付
    後，高雄縣鳳山市農會拍賣原告股票，於九十三年十二月三十日受償二百二十六
    萬八千八百三十二元等情，業經被告乙○○、丁○○、己○○、丙○○自承在卷
    ，及有
    字第二九○九九號卷核閱無訛，堪信為真實。依民法第一千一百五十三條第二項
    規定，就鳳山市農會自原告受償之上開金額，被告乙○○、戊○○、丁○○、己○○、丙○○均應各分擔三十七萬八千一百三十九元。
３、其次，鳳山市農會迄未自被告戊○○處獲償分文。又鳳山市農會拍賣丙○○股票
    ，於九十三年二月二十六日獲償十一萬二千八百零三元；暨於九十二年八月二十
    日自第一銀行苓雅分行之帳戶內扣款一百七十五萬四千一百六十九元等情，為兩
    造所不爭執，並有鳳山市農會之回函可佐。又參酌本院言詞辯論期日，被告丙○○所稱：「九十二年八月二十七日部分，新台幣一百七十五萬四千一百六十九元
    ，其中除了新台幣六百一十元是乙○○外，其餘的錢都是我的」，及被告乙○○
    所稱：「我不清楚，我沒有錢還原告」等語（參本院卷五十二頁筆錄），應認上
    開一百七十五萬四千一百六十九元中，有六百一十元是乙○○所有，餘款一百七
    十五萬三千五百五十九元則為被告丙○○所有。因此，堪信鳳山市農會迄今自被
    告乙○○處獲償六百一十元，並自丙○○處獲償一百八十六萬六千三百六十二元
    （0000000＋１１２８０３）。而依民法第一千一百五十三條第二項所規
    定之比率，被告乙○○得向原告請求分擔二十五元（６１０元÷２４），丙○○
    則得向原告請求分擔七萬七千七百六十五元（0000000÷２４）。從而，
    原告請求被告丙○○分擔三十萬零三百七十四元（３７８１３９元－７７７６５
    元），及請求被告乙○○分擔三十七萬八千一百一十四元（３７８１３９元－２
    ５元），暨請求被告戊○○分擔三十七萬八千一百三十九元，及各如主文所示之
    利息，為有理由，應予准許。
４、又自九十二年十月起，鳳山市農會按月向欣亞公司收取應付予被告己○○、丁○○之租金用以用以清償翁黃雪吟所積欠之前揭債務。九十二年十月起到九十三年
    一月間，每月共收取十三萬元，其中被告己○○、丁○○各六萬五千元。自九十
    三年二月份以後，每月改為收十二萬元等情，有鳳山市農會回函在卷可佐，並經
    原告與被告己○○陳明在卷。至於九十三年二月份以後每月之十二萬元，被告己○○主張其與被告丁○○，分別為六萬五千元、及五萬五千元，就此被告丁○○
    並未到院爭執。因此迄於九十四年二月間，鳳山市農會自被告己○○處獲償一百
　　一十萬五千元，及自被告丁○○處獲償九十七萬五千元。依民法第一千一百五十
 　 三條第二項規定，被告己○○得向原告請求分擔四萬六千零四十二元（0000
    000元÷２４），被告丁○○則得向原告請求分擔四萬零六百二十五元（９７
    ５０００元元÷２４）。從而，原告請求被告己○○分擔三十三萬二千零九十七
    元（３７８１３９元－４６０４２元），及請求被告丁○○分擔三十三萬七千五
　　百一十四元（３７８１３９元－４０６２５元），及各如主文所示之利息，為有
　  理由。
５、綜上所述，原告依民法第二百八十一條規定，請求被告乙○○、戊○○、丁○○
    、己○○、丙○○，各給付原告如主文所示金額法定遲延利息，為有理由，應予
    准許。又就被告乙○○、丁○○、己○○、丙○○部分，原告陳明願供擔保以代
    釋明聲請宣告假執行，核無不合，爰酌定相當擔保金額，准予宣告假執行。
６、結論：原告之訴為有理由，依民事訴訟法第三百八十五條第一項前段、第七十八
    條、第八十五條第一項後段，第三百九十條第二項，判決如主文。
中　　　華　　　民　　　國　　九十四　　年　　　三　　　月　　　九　　　日
                             臺灣高雄地方法院民事第二庭
                                         法      官  洪碩垣
正本係照原本作成。
如不服本判決，應於送達後廿日內，向本院提出上訴狀並表明上訴理由，如於本判決
送達前提起上訴者，應於判決送達後十日內補提上訴理由書（須附繕本）。
中　　　華　　　民　　　國　　九十四　　年　　　三　　　月　　　十六  　日
                                         法院書記官  光聰
┌──────────────────────────────┐
│附表一（訴訟費用之負擔）                                    │
├──────────────────────────────┤
│１、被告乙○○負擔六分之一。                                │
│２、被告戊○○負擔六分之一。                                │
│３、被告丁○○負擔六分之一。                                │
│４、被告己○○負擔六分之一。                                │
│５、被告丙○○負擔六分之一。                                │
├──────────────────────────────┤
│註：前揭１到５之總合僅為六分之五，因本案起訴時尚有共同被告黃│
│　　玉玲、癸○○、庚○○，而壬○○、癸○○、庚○○雖與原告另│
│　　成立訴訟上和解，唯仍應由被告壬○○、癸○○、庚○○依民事│
│　　訴訟法第八十五條第一項後段規定，各負擔本案訴訟費用之十八│
│　　分之一。如此與前揭１到５之合計即為百分百。              │
└──────────────────────────────┘
